【裁判字號】    99,交簡上,21
【裁判日期】    990323
【裁判案由】    過失傷害
【裁判全文】
臺灣板橋地方法院刑事判決            99年度交簡上字第21號
上  訴  人
即  被  告  甲○○
上列上訴人因被告過失傷害案件，不服本院中華民國98年12月15
日98年度交簡字第5093號第一審刑事簡易判決（聲請簡易處刑案
號：臺灣板橋地方法院檢察署98年度偵字第21354 號），提起上
訴，本院管轄第二審之合議庭判決如下：
    主  文
原判決撤銷。
甲○○犯過失傷害罪，處有期徒刑貳月，如易科罰金，以新臺幣
壹仟元折算壹日。
    事  實
一、甲○○於民國97年11月11日晚間6時10分許，駕駛車號810-N
    D 號計程車，在臺北縣土城市○○路○段361之6號前，本應
    注意汽車迴轉時，應讓對向直行車先行，並注意來往車輛，
    而依當時天候雨，夜間有照明、柏油路面濕潤缺陷、無障礙
    物、視距良好等情形，亦無不能注意之情事，竟疏未注意，
    而於迴轉時未讓對向直行車先行，適有乙○○駕駛車號BVT-
    008號重型機車，沿明德路往青雲路方向在對向車道直行駛
    來，亦疏未注意車前狀況，甲○○貿然迴轉時擦撞乙○○所
    騎乘之上開機車，致乙○○受有左肱骨及左股骨骨折、右鎖
    骨，右肩胛骨及右肱骨骨折、頭部外傷併蜘蛛膜下腔出血、
    右側第5、6、8肋骨骨折併血氣胸、右手第5指骨骨折等傷害
    。甲○○於肇事後留在現場，而於犯罪未被有偵查權之機關
    或公務員發覺前，即向據報前往現場處理之警員承認為肇事
    人，而自首並接受裁判
二、案經乙○○訴請臺灣板橋地方法院檢察署檢察官偵查後聲請
    以簡易判決處刑。
    理  由
一、訊據被告甲○○對於前揭事實於本院上訴審審理時坦承不諱
    ，與證人即告訴人乙○○於警詢、偵查及原審審理時之供、
    證述互核相符，並有亞東紀念醫院診斷證明書、臺北縣政府
    警察局土城分局交通分隊道路交通事故現場圖、道路交通事
    故調查報告表（一）、（二）、道路交通事故肇事人自首情
    形紀錄表1 份、汽車駕駛人證號查詢資料、臺北縣政府警察
    局99年3 月9 日北縣警交字第0990033635號函、道路交通事
    故照片12幀、臺灣省臺北縣區車輛行車事故鑑定委員會北縣
    鑑字第0985180637號書函暨鑑定意見書各1 份在卷可佐。又
    告訴人乙○○因此車禍受有有左肱骨及左股骨骨折、右鎖骨
    ，右肩胛骨及右肱骨骨折、頭部外傷併蜘蛛膜下腔出血、右
    側第5 、6 、8 肋骨骨折併血氣胸、右手第5 指骨骨折，亦
    有亞東紀念醫院診斷證明書1 紙附卷可按。按汽車行駛時，
    駕駛人應注意車前狀況，並隨時採取必要之安全措施；汽車
    迴車前，應暫停並顯示左轉燈光或手勢，看清無來往車輛，
    並注意行人通過，始得迴轉，道路交通安全規則第94第3項
    、第106 條第1 項第5 款定有明文。被告駕駛上開營業小客
    車自應注意上述道路交通安全規則之規定，又依附卷之交通
    事故調查報告表（一）、（二）所載，本件事故發生時當時
    天候雨，光線為夜間有照明，該道路型態為直路，路面鋪裝
    柏油，路面狀態濕潤但無缺陷，道路無障礙物、視距良好，
    當無不能注意之情事，被告竟疏未注意車前狀況，致乙○○
    所騎乘之重型機車車頭與被告所駕駛營業小客車之右後側車
    身發生碰撞，被告具有過失，應可認定。告訴人乙○○確因
    本件車禍致而受傷，則被告之過失行為與告訴人受傷間，自
    有相當因果關係。又本件經送請臺灣省臺北縣區車輛行車事
    故鑑定委員會鑑定結果甲○○駕駛營業小客車，迴轉未讓對
    向執行車先行，為肇事主因，乙○○駕駛普通重型機車，未
    注意車前狀況，為肇事次因，告訴人乙○○雖為車禍發生之
    肇事次因，仍無解於被告過失之責，附此指明。綜上所述，
    足認被告前揭不利於己之自白與事實相符，堪予採信。本案
    事證明確，被告犯行已堪認定，自應依法論科。至檢察官聲
    請簡易判決意旨認為被告係計程車之司機，為從事駕駛業務
    之人，認應論以刑法第284 條第2 項之業務過失傷害罪乙節
    ，然被告辯稱：伊不是開計程車的司機，車禍當天是因為朋
    友說要介紹工作給伊，伊因為之前騎機車曾發生車禍而腳斷
    過，伊爸爸怕伊發生危險，就要伊開汽車比較安全，所以伊
    爸爸就把他開的計程車交給伊開，並非營業中等情（99年3
    月9 日審判筆錄），經查：被告雖持有職業小客車之駕駛執
    照，但並未領有計程車駕駛人職業登記證，亦非本案肇事車
    輛之車主，有臺北縣政府警察局99年3 月9 日北縣警交字第
    0990033635號覆函在卷可查，客觀上無從認為被告係以駕車
    載客為業，而刑法所稱業務上過失，以行為人之過失，係基
    於業務上行為而發生者為限（最高法院46年度台上字13 號
    判例意旨參照），公訴意旨並未舉證證明被告係以駕車載客
    為業，且於肇事當時係執行攬客、載客業務中，被告所辯上
    情並非絕無可信，此部分具有合理懷疑存在，即未能認為被
    告應負業務過失責任，是公訴意旨此部分應有誤認，附此指
    明。
三、核被告所為，係犯刑法第284 條第1 項之普通過失傷害罪。
    檢察官聲請簡易判決處刑意旨認被告係犯刑法第284 條第2
    項之業務過失傷害罪嫌，尚有未洽，惟因本院所認定之事實
    ，核與檢察官起訴之犯罪事實，基本社會事實同一，爰變更
    起訴法條為刑法第284 條第1 項之普通過失傷害罪。被告於
    肇事後，犯罪未被發覺前，向前往現場處理之警員承認肇事
    ，有臺北縣政府警察局土城分局道路交通事故肇事人自首情
    形紀錄表1 份附卷可稽，被告對於未被發覺之犯罪自首而接
    受裁判，爰依刑法第62條前段規定減輕其刑。原判決以被告
    領有職業自小客車駕照，且於肇事當時駕駛營業自小客車，
    即論以被告刑法第284 條第2 項之業務過失傷害罪，然未究
    明被告是否係為業務行為，尚有未合，業如前述，是被告提
    起上訴，指摘原判決此部分不當，為有理由，自應由本院予
    以撤銷改判。爰審酌被告無前科之素行，未確實履行賠償條
    件，致未能與告訴人達成和解，自知事證明確而坦承犯行之
    態度，兼衡被告之過失情節、責任程度、告訴人所受傷害等
    一切情狀，量處如主文所示之刑，並諭知易科罰金折算標準
    ，以示警懲。
據上論斷，應依刑事訴訟法第455 條之1 第1 項、第3 項、第45
0第1項、第369條第1項前段、第364條、第300條、第299條第1項
前段，刑法第284條第1項、第41條第1項前段、第62條，刑法施
行法第1條之1第1項、第2項後段，判決如主文。
本案經檢察官楊承翰到庭執行職務。
中    華    民    國    99    年    3     月    23    日
                    交通法庭  審判長法  官  王屏夏
                                    法  官  蘇揚旭
                                    法  官  王偉光
上列正本證明與原本無異。
不得上訴。
                                    書記官  陳宥伶
中    華    民    國    99    年    3     月    23    日
附錄本案論罪科刑法條全文：
中華民國刑法第284條
（過失傷害罪）
因過失傷害人者，處 6 月以下有期徒刑、拘役或 5 百元以下罰
金，致重傷者，處 1 年以下有期徒刑、拘役或 5 百元以下罰金
。
從事業務之人，因業務上之過失傷害人者，處 1 年以下有期徒
刑、拘役或 1 千元以下罰金，致重傷者，處 3 年以下有期徒刑
、拘役或 2 千元以下罰金。

司法院資訊處製作；財團法人民間司法改革基金會備份。
